臺灣宜蘭地方法院刑事判決
108年度訴字第285號
公  訴  人  臺灣宜蘭地方檢察署檢察官
被      告  吳俊螢


選任辯護人  林正欣律師
上列被告因毒品危害防制條例案件，經檢察官提起公訴（108年
度偵字第4386號、108年度偵字第4623號），本院判決如下：
    主  文
吳俊螢無罪。
    理  由
一、公訴意旨略以：被告吳俊螢及同案被告沈佳羚（本院通緝中
    ）均明知甲基安非他命為毒品危害防制條例第二條第二項第
    二款所定之第二級毒品，竟基於販賣第二級毒品甲基安非他
    命之犯意聯絡，於民國一百零八年七月十二日十七時三十分
    許，由盧柏彣駕駛車牌號碼0000-00號自用小客車搭載同案
    被告沈佳羚至被告吳俊螢位於宜蘭縣○○鄉○○路○○○○號住處附
    近臨時停車後，盧柏彣即在車內交付新臺幣（下同）一千元
    予同案被告沈佳羚，由同案被告沈佳羚單獨進入被告吳俊瑩
    上開住處將一千元交予被告吳俊螢，被告吳俊螢則交付同案
    被告沈佳羚甲基安非他命一包而經由同案被告沈佳羚轉交甲
    基安非他命一包予盧柏彣之方式，與同案被告沈佳羚共同販
    賣甲基安非他命一包予盧柏彣。因認被告吳俊螢所為涉犯毒
    品危害防制條例第四條第二項之販賣第二級毒品罪嫌等語。
二、公訴意旨認被告吳俊螢所為涉犯毒品危害防制條例第四條第
    二項販賣第二級毒品罪嫌，無非係以被告吳俊螢於偵查中之
    供述、同案被告沈佳羚於警詢證述與偵查結證、證人盧柏彣
    於警詢證陳及偵查結證、警攝跟監蒐證照片等件為其主要論
    據。惟訊之被告吳俊螢固坦承確於上開時、地交付同案被告
    沈佳羚甲基安非他命一包並收取一千元等情屬實，但堅詞否
    認係與同案被告沈佳羚共同販賣甲基安非他命予盧柏彣，並
    執：當天沈佳羚未先來電而係直接至其上開住處，稱欲購買
    一千五百元數量之甲基安非他命售予他人，委其代尋管道取
    得甲基安非他命。嗣其去電綽號阿華之友人，並待阿華到場
    後，收取阿華交付之甲基安非他命一包再持至樓上轉交沈佳
    羚，但沈佳羚只支付一千元。其將一千元交予阿華後，因無
    現款可代沈佳羚墊付，阿華便同意讓其賒欠五百元。交易過
    程中，阿華與沈佳羚並未碰面，其僅為沈佳羚聯繫阿華前來
    交易，沈佳羚亦不知前來交易之人係阿華，其未從中賺取差
    價，更不知沈佳玲擬將甲基安非他命售予何人。隨後雖為沈
    佳羚墊付五百元予阿華，但沈佳羚仍未清償該筆欠款等語置
    辯。
三、按犯罪事實應依證據認定之，無證據不得認定其犯罪事實。
    不能證明被告犯罪者，應諭知無罪之判決。刑事訴訟法第一
    百五十四條第二項、第三百零一條第一項分別定有明文。復
    按，刑事訴訟法上所謂定犯罪事實之證據，係指足以認定被
    告確有犯罪行為之積極證據而言，該項證據自須適合於被告
    犯罪事實之認定，始得作為斷罪之資料，而認定不利於被告
    之事實，須依積極證據，苟積極證據不足為不利於被告事實
    之認定時，即應為有利於被告之認定，更不必有何有利之證
    據，最高法院二十九年上字第三一０五號、三十年上字第八
    一六號分別著有判例可資參照。再按，事實之認定，應憑證
    據，如未能發現相當證據，或證據不足以證明，自不能以推
    測或擬制之方法，以為裁判基礎，最高法院四十年台上字第
    八六號著有判例意旨參照。又刑事訴訟法第一百六十一條已
    於九十一年二月八日修正公布，該條第一項規定：檢察官就
    被告犯罪事實，應負舉證責任，並指出證明之方法。因此，
    檢察官對於起訴之犯罪事實，應負提出證據及說服之實質舉
    證責任。倘其所提出之證據，不足為被告有罪之積極證明，
    或其指出證明之方法，無從說服法院以形成被告有罪之心證
    ，基於無罪推定之原則，自應為被告無罪判決之諭知，此見
    最高法院九十二年台上字第一二八號判例要旨即明。至所謂
    認定犯罪事實之證據，係指足以認定被告確有犯罪行為之積
    極證據而言，如未發現相當證據，或證據不足以證明，自不
    能以推測或擬制之方法，以為裁判基礎。且刑事訴訟上證明
    之資料，無論其為直接證據或間接證據，均須達於通常一般
    人均不致於有所懷疑，而得確信其為真實之程度，始得據為
    有罪之認定，若其關於被告是否犯罪之證明未能達此程度而
    有合理性懷疑之存在，致使無從形成有罪之確信，根據「罪
    證有疑，利於被告」之證據法則，即不得遽為不利被告之認
    定，其以情況證據（即間接證據）斷罪時，尤須基於該證據
    在直接關係上所可證明之他項情況事實，本乎推理作用足以
    確證被告有罪，方為合法，不得徒憑主觀上之推想，將一般
    經驗上有利被告之其他合理情況逕予排除，最高法院七十六
    年台上字第四九八六號、三十二年上字第六七號判例意旨則
    已揭櫫明確。
四、經查，公訴意旨雖稱被告吳俊螢與同案被告沈佳羚共同販賣
    甲基安非他命予盧柏彣而涉犯共同販賣第二級毒品罪嫌，然
    被告吳俊螢於同案被告沈佳羚向之提及欲購甲基安非他命轉
    售他人時，是否即與同案被告沈佳羚基於共同販賣甲基安非
    他命予他人之犯意聯絡？又同案被告沈佳羚於盧柏彣擬向其
    購買甲基安非他命後，聯繫被告吳俊螢而購入甲基安非他命
    時，主觀上係欲自行轉售甲基安非他命予盧柏彣？抑或與被
    告吳俊螢基於販賣甲基安非他命之犯意聯絡而共同販賣甲基
    安非他命予盧柏彣？實屬本件首應確認之事實。據此核諸：
  ㈠依同案被告沈佳羚於一百零八年八月五日警詢供稱：其確於
    一百零八年七月十二日販賣安非他命（按：應係甲基安非他
    命，下稱甲基安非他命）一小包予盧柏彣，過程為盧柏彣駕
    車載其至吳俊螢上開住處附近路旁後，盧柏彣交付一千元，
    其即下車自行至吳俊螢上開住處找吳俊螢拿甲基安非他命後
    ，返回車內將甲基安非他命交予盧柏彣等語，可見盧柏彣購
    買甲基安非他命之對象乃同案被告沈佳羚，同案被告沈佳羚
    係於向被告吳俊螢購得甲基安非他命後，自行轉售予盧柏彣
    ，是依同案被告沈佳羚於警詢之供述，尚難證明被告吳俊螢
    與同案被告沈佳羚間，具有共同販賣甲基安非他命予盧柏彣
    之犯意聯絡。另據同案被告沈佳羚於偵查中供稱：其係帶盧
    柏彣前去找吳俊螢調甲基安非他命，盧柏彣與吳俊螢互不認
    識，故其係協助盧柏彣取得安非他命而非其販賣安非他命等
    語，益徵同案被告沈佳羚似僅為盧柏彣尋覓取得甲基安非他
    命之管道，始於聯繫被告吳俊螢後，代盧柏彣向被告吳俊螢
    購得甲基安非他命，主觀上並無販賣甲基安非他命予盧柏彣
    之犯意，即依同案被告沈佳羚前揭供陳，亦無法證明被告吳
    俊螢與同案被告沈佳羚間，具有販賣甲基安非他命予盧柏彣
    之犯意聯絡。嗣被告沈佳羚在本院於同年九月九日訊問時供
    稱：盧柏彣交其一千元擬購買甲基安非他命，其雖同欲購買
    甲基安非他命，但未告知盧柏彣。其於聯繫吳俊螢後，由盧
    柏彣駕車載其至吳俊螢上開住處並由其進入向吳俊螢以一千
    五百元購得甲基安非他命一包，但吳俊螢只收其一千元並要
    其自行分裝。盧柏彣因不知此段交易過程，故其因貪小便宜
    而認雖向盧柏彣收取一千元，但可僅交付七百五十元份量之
    甲基安非他命而從中獲取價值七百五十元份量甲基安非他命
    之利益等語，更見同案被告沈佳羚係利用盧柏彣不認識被告
    吳俊螢，亦不知其與被告吳俊螢之交易過程之機會，於向被
    告吳俊螢以一千元購得價值一千五百元之甲基安非他命後，
    從中暗留七百五十元份量之甲基安非他命而僅交付價值七百
    五十元之甲基安非他命予盧柏彣，憑此堪認同案被告沈佳羚
    亦無與被告吳俊螢共同販賣甲基安非他命予盧柏彣之犯意聯
    絡，同案被告沈佳羚僅係利用被告吳俊螢與盧柏彣並不認識
    且未接觸之機會，從中獲取購毒價金差量之甲基安非他命之
    利益甚明。總上，不論依憑同案被告沈佳羚於警詢、偵查或
    其於本院訊問時之供述，皆難證明同案被告沈佳羚與被告吳
    俊螢間，具有共同販賣甲基安非他命予盧柏彣之犯意聯絡，
    至屬明甚。
  ㈡證人盧柏彣在本院於一百零九年十一月十八日審理時結證：
    其不認識亦未見過吳俊螢，一百零八年七月十二日其找沈佳
    羚欲購買一千元至一千五百元之甲基安非他命，並依沈佳羚
    指示駕車搭載沈佳羚前去購買，但其不知目的地為何處。抵
    達沈佳羚指示之地點後，沈佳羚要其停在路口等候便自行下
    車，其不知沈佳羚走向何處，亦未見有人與之接觸。沈佳羚
    約三分鐘折返並交付甲基安非他命，其不記得數量多少，亦
    不確定係在沈佳羚下車前或折返後才支付購買甲基安非他命
    之價金一千元。其向沈佳羚買過幾次甲基安非他命，每次大
    約一千元至一千五百元，有時先給錢，有時買回才給錢。其
    若有需要，找沈佳羚便可取得甲基安非他命。本次沈佳羚並
    未告知向何人取得甲基安非他命，其亦不過問詳情等語，經
    核咸與同案被告沈佳羚就其向被告吳俊螢購得甲基安非他命
    之過程，盧柏彣皆不知情亦未參與之前開供述情節相符一致
    ，是盧柏彣既不認識被告吳俊螢亦未曾謀面、接觸，盧柏彣
    欲購甲基安非他命便直接聯繫同案被告沈佳羚，可徵盧柏彣
    購買甲基安非他命之對象乃同案被告沈佳羚而非被告吳俊螢
    ，故盧柏彣就本次交付一千元予同案被告沈佳羚購買甲基安
    非他命，旋由同案被告沈佳羚自行下車後折返車內交付甲基
    安非他命一包之證詞，實難執以作為認定被告吳俊螢與同案
    被告沈佳羚共同基於販賣甲基安非他命予盧柏彣之犯意聯絡
    之積極證據而為不利被告吳俊螢之認定。
  ㈢被告吳俊螢所辯前詞，其中關於本次交易過程中，未與盧柏
    彣接觸，同案被告沈佳羚亦未告知擬將甲基安非他命轉售何
    人等情，皆與前述同案被告沈佳羚之供述及證人盧柏彣之證
    言相合，是其所持此部分辯解應堪採信。至其所辯係於得知
    同案被告沈佳羚欲購買甲基安非他命再售他人後，聯繫友人
    阿華前來交易，並將阿華交付之甲基安非他命一包交予沈佳
    羚再收取一千元轉交阿華，並為同案被告沈佳羚墊付五百元
    等情，雖乏其他證據證明以實其說，然依其所辯，或屬其純
    為同案被告沈佳羚聯繫他人而協助同案被告沈佳羚購得甲基
    安非他命，或係其居中自行販賣甲基安非他命予同案被告沈
    佳羚，但皆無證據證明其係與同案被告沈佳羚基於共同販賣
    甲基安非他命予盧柏彣或其他不詳之人之犯意聯絡甚明。易
    言之，被告吳俊螢主觀上僅得知同案被告沈佳羚欲購甲基安
    非他命或擬藉此轉售他人，客觀上之交易對象亦僅同案被告
    沈佳羚一人，是依卷內事證，咸難率論其與同案被告沈佳羚
    間，具有販賣甲基安非他命予盧柏彣之犯意聯絡與行為分擔
    而為不利被告吳俊螢之認定。　
　㈣總上，公訴意旨雖謂被告吳俊螢與同案被告沈佳羚基於販賣
    甲基安非他命之犯意聯絡而共同販賣甲基安非他命予盧柏彣
    ，然綜據前述同案被告沈佳羚之供述及證人盧柏彣之證詞，
    皆乏積極證據加以證明。被告吳俊螢或係基於販賣甲基安非
    他命之犯意而販賣甲基安非他命予同案被告沈佳羚或僅基於
    轉讓甲基安非他命之犯意而自行或為同案被告沈佳羚聯繫阿
    華前來交易甲基安非他命，事實上皆非無可能。惟此並非本
    件起訴範疇，本院自不得逕予審理。從而，因無積極證據證
    明其係與同案被告沈佳羚具有共同販賣甲基安非他命予盧柏
    彣之犯意聯絡，本院自難逕為不利被告吳俊螢之認定。公訴
    意旨認被告吳俊螢涉犯共同販賣甲基安非他命之罪行，經本
    院審據卷內事證仍難為被告吳俊螢有罪之心證，且遍觀全卷
    復無其他證據足以證明或補強被告吳俊螢所涉共同販賣甲基
    安非他命之罪行已達通常一般人均不致有所懷疑且確信為真
    實之程度，是基於禁止推定罪狀之法則，確保國家刑罰權之
    正確行使之目的，揆諸前揭判例意旨及說明，本院認被告吳
    俊螢所涉共同販賣第二級毒品罪之犯罪嫌疑洵屬不足而不能
    證明犯罪，爰依法為被告吳俊螢無罪之諭知。
據上論斷，應依刑事訴訟法第三百零一條第一項前段，判決如主
文。
本案經檢察官劉憲英到庭執行職務。
中　　華　　民　　國　　110 　年　　9 　　月　　8 　　日
                  刑事第五庭審判長法  官  陳嘉年
                                  法  官  陳嘉瑜
                                  法  官  程明慧
以上正本證明與原本無異。
如不服本判決應於收受本判決後20日內向本院提出上訴書狀，並
應敘述具體理由。若未敘述理由者，應於上訴期間屆滿後20日內
向本院補提理由書狀(均須按他造當事人之人數附繕本)。
                                  書記官  陳蒼仁
中　　華　　民　　國　　110 　年　　9 　　月　　8 　　日